臺灣高等法院刑事判決
109年度上訴字第3791號
上  訴  人  
即  被  告  江淑君


指定辯護人  康立平律師
上列上訴人因違反毒品危害防制條例案件，不服臺灣新竹地方法
院109年度訴字第479號，中華民國109年8月21日第一審判決（起
訴案號：臺灣新竹地方檢察署109年度偵字第4881號），提起上
訴，本院判決如下：
    主  文
上訴駁回。
    犯罪事實
一、江淑君明知甲基安非他命係毒品危害防制條例第2條第2項第
    2 款所列管之第二級毒品，不得持有、販賣，竟仍意圖營利
    ，基於販賣第二級毒品之犯意，於民國109年2月5日下午6時
    許，利用其所持用手機內建之通訊軟體臉書（Messenger）
    與徐崇益約定以新臺幣（下同）3500元之代價、販賣2公克
    之甲基安非他命予徐崇益。嗣徐崇益於同日晚上7 時26分許
    ，匯款2900元至江淑君之台新商業銀行股份有限公司帳號00
    000000000000號帳戶內後，江淑君即於翌日（即6 日）凌晨
    4時許，在新竹市光華一街之便利商店交付1公克甲基安非他
    命予徐崇益；再於同日下午5時許，在上址交付1公克甲基安
    非他命予徐崇益，徐崇益同時交付500 元給江淑君，差額10
    0 元部分，經江淑君同意免除。嗣因警追查徐崇益涉犯毒品
    案件，經徐崇益供出毒品來源因而查獲上情。
二、案經新竹市警察局移送臺灣新竹地方檢察署檢察官偵查起訴
    。
    理  由
甲、程序方面：
一、按刑事訴訟法第159條第1項雖規定，被告以外之人於審判外
    之言詞或書面陳述，除法律有規定外，不得作為證據。惟同
    法第159條之5第1、2項已規定，經當事人於審判程序同意作
    為證據，法院審酌該言詞陳述或書面陳述作成時之情況，認
    為適當者，亦得為證據。又當事人、代理人或辯護人於法院
    調查證據時，知有第159條第1項不得為證據之情形，而未於
    言詞辯論終結前聲明異議者，視為有前項之同意（指同條第
    1項之同意作為證據），此乃第159條第1項所容許，得作為
    證據之例外規定之一。本案所據以認定被告犯罪事實之供述
    證據，檢察官、被告及辯護人於言詞辯論終結前，均未就上
    開證據主張有刑事訴訟法第159條第1項不得為證據之情形，
    本院復審酌各該證據作成時並無違法及證明力明顯過低之瑕
    疵等情況，認為適當，是未爭執之供述證據，具有證據能力
    。
二、本案認定犯罪事實之非供述證據，均與本案事實具有自然關
    聯性，且核屬書證、物證性質，又查無事證足認有違背法定
    程式或經偽造、變造所取得等證據排除之情事，復經本院依
    刑事訴訟法第164條、第165條踐行物證、書證之調查程序，
    檢察官、被告及辯護人對證據能力均不爭執，具有證據能力
    。
乙、實體方面：
一、認定犯罪事實所憑之證據及理由：㈠
  ㈠上述犯罪事實，業據上訴人即被告江淑君於偵查、原審及本
    院審理時均供認不諱，核與證人即毒品買受人徐崇益於警詢
    、偵查中所為之證述大致相符（見偵卷第6、41至42頁），
    並有被告與證人徐崇益臉書對話內容之翻拍截圖、被告之上
    開銀行帳戶交易明細、徐崇益指認犯罪嫌疑人紀錄表等證據
    在卷可佐（見偵卷第7至19頁）。
  ㈡販賣毒品甲基安非他命之所謂販賣行為，只須行為人主觀上
    有營利之意圖，且客觀上有販賣之行為，即足構成，至於行
    為人所欲謀取者究竟係價差抑或是量差之利益，及其實際上
    是否已經獲利或獲利若干，均非所問。被告於案發前已有施
    用、販賣毒品之前案紀錄，有本院被告前案紀錄表在卷可憑
    （見本院卷第41至81頁），其對於毒品交易為檢警機關嚴予
    取締之犯罪，法律就此亦有重典處罰，當知之甚稔，倘非可
    從中賺取差價、量差或其他利益，豈有甘冒重典依購入價格
    轉售或代購之理，況被告於原審訊問時即供承獲利部分是賺
    自己施用的，0.2公克的量等語（見原審卷第137頁），益徵
    被告確有販賣毒品甲基安非他命以營利之主觀犯意。
  ㈢綜上所述，被告之自白與事實相符。本案事證明確，被告犯
    行堪以認定。
二、論罪科刑：
  ㈠按刑法第2條第1項規定「行為後法律有變更者，適用行為時
    之法律。但行為後之法律有利於行為人者，適用最有利於行
    為人之法律」，係規範行為後法律變更所生新舊法比較適用
    之準據法；該條規定所稱「行為後法律有變更者」，係指犯
    罪構成要件有擴張、減縮，或法定刑度有變更等情形，故行
    為後應適用之法律有上述變更之情形者，法院應綜合其全部
    罪刑之結果而為比較適用。被告行為後，毒品危害防制條例
    第4條第2項、第17條第2項於109 年1月15日修正公布，並於
    同年7月15日施行，修正前毒品危害防制條例第4條第2 項規
    定：「製造、運輸、販賣第二級毒品者，處無期徒刑或七年
    以上有期徒刑，得併科新臺幣一千萬元以下罰金。」修正後
    同條項則規定：「製造、運輸、販賣第二級毒品者，處無期
    徒刑或十年以上有期徒刑，得併科新臺幣一千五百萬元以下
    罰金。」經比較新舊法結果，修正後毒品危害防制條例第4
    條第2項已提高法定刑度，顯未較有利於被告；又修正前毒
    品危害防制條例第17條第2項規定：「犯第四條至第八 條之
    罪於偵查及審判中均自白者，減輕其刑。」修正後同條項則
    規定：「犯第四條至第八條之罪於偵查及歷次審判中均自白
    者，減輕其刑。」經比較新舊法結果，修正後毒品危害防制
    條例第17條第2 項限縮減刑要件為「歷次審判中均自白」者
    方得減輕其刑，亦未較有利於被告，依刑法第2條第1項前段
    規定，本案即應適用被告行為時即修正前毒品危害防制條例
    第4條第2項之規定論處，並依修正前同條例第17條第2 項之
    規定減輕其刑。
  ㈡甲基安非他命係毒品危害防制條例第2條第2項第2款所規定之
    第二級毒品，不得非法販賣或持有。核被告所為，係犯修正
    前毒品危害防制條例第4條第2項之販賣第二級毒品罪。其持
    有第二級毒品之低度行為，應為其販賣第二級毒品之高度行
    為所吸收，不另論罪。
  ㈢被告前因施用、販賣第二級毒品、轉讓禁藥等案件，經法院
    判處罪刑確定，並經原審以102 年度聲字第1086號裁定定應
    執行有期徒刑五年，經與被告前案毒品案件接續執行後，於
    104年9月25日假釋付保護管束出監，於106年9月6 日假釋期
    滿未經撤銷而視為執行完畢，有本院被告前案紀錄表在卷可
    據，其於有期徒刑執行完畢後，五年以內故意再犯本案有期
    徒刑以上之罪，為累犯。本院審酌被告前有多次違反毒品危
    害防制條例之行為，顯見被告不知悔改，具相當之反社會人
    格，刑罰反應力薄弱，為兼顧社會防衛之效果，參酌司法院
    釋字第775 號解釋文之意旨，並考量本案情節、危害程度及
    罪刑相當原則，依刑法第47條第1 項規定加重其刑。
  ㈣被告於偵查及審理中均自白犯罪，依修正前毒品危害防制條
    例第17條第2 項規定減輕其刑。
  ㈤犯第四至第八條、第十條或第十一條之罪，供出毒品來源，
    因而查獲其他正犯或共犯者，減輕或免除其刑，毒品危害防
    制條例第17條第1 項定有明文。被告於警詢時即供出本案毒
    品來源為楊志昇、賴品儒，警方因而查獲該等2 人販賣甲基
    安非他命之犯罪，並經檢察官另案提起公訴等情，有被告之
    警詢筆錄、新竹市警察局第三分局109年6月2日竹市警三分
    偵字第1090011568 號函、被告指認犯罪嫌疑人紀錄表、楊
    志昇、賴品儒之臺灣高等法院被告前案紀錄表、臺灣新竹地
    方檢察署109 年度偵字第5387號起訴書等件在卷可稽（見原
    審卷第59至73、151至182頁），依毒品危害防制條例第17條
    第1項規定遞減輕其刑。
  ㈥被告上開刑之加重、減輕事由，除法定本刑為無期徒刑部分
    ，依法不得加重外，依刑法第71條第1 項規定先加後遞減之
    。
三、沒收說明：
  ㈠未扣案之被告販賣第二級毒品犯罪所得3400元，依刑法第38
    條之1第1項前段、第3項之規定宣告沒收，於全部或一部不
    能沒收或不宜執行沒收時，追徵其價額。
  ㈡未扣案行動電話1支，係供被告聯絡本案販賣毒品犯行所用之
    物，雖然被告供稱手機已摔壞（見原審卷第249頁），但無
    證據證明已滅失，仍依毒品危害防制條例第19條第1項規定
    宣告沒收，並依刑法第38條第4項規定，於全部或一部不能
    沒收或不宜執行沒收時，追徵其價額。
四、維持原判決及駁回上訴之理由：
    本院審理結果，認原審以被告犯罪事證明確，適用修正前毒
    品危害防制條例第4 條第2 項、第17條第1 項 、第2 項、 
    毒品危害防制條例第19條第1 項，刑法第2條第1 項、第11
    條、第47條第1 項、第38條第4 項、第38條之1第1 項前段
    、第3 項之規定，以被告之責任為基礎，並斟酌刑法第57條
    各款所列事項等一切情狀（見原判決第4頁第31行至第5頁第
    7行），於判決內詳述其理由，判決：「江淑君販賣第二級
    毒品，累犯，處有期徒刑貳年捌月。未扣案之犯罪所得新臺
    幣參仟肆佰元、行動電話壹支均沒收，於全部或一部不能沒
    收或不宜執行沒收時，追徵其價額。」核其認定事實、適用
    法律及量刑，均為妥適。被告以原審量刑過重提起上訴，然
    按量刑之輕重，應符合罪刑相當之原則，並斟酌客觀上之適
    當性、相當性與必要性，予以適度之判斷，使罰當其罪，以
    維護公平正義。被告犯販賣第二級毒品罪，其法定最輕本刑
    為七年以上有期徒刑，原審斟酌被告前有販賣第二級毒品犯
    罪紀錄，又犯販賣第二級毒品罪，對於國民健康及社會治安
    危害不淺，洵難認其犯罪情狀顯可憫恕，無刑法第59條之適
    用，原審依累犯加重及供出毒品來源、偵審中均自白遞減輕
    其刑後，量處有期徒刑二年八月，符合罪刑相當原則，並無
    量刑過重情形。是被告上訴為無理由，應予駁回。
據上論斷，應依刑事訴訟法第368條，判決如主文。
本案經檢察官呂光華到庭執行職務。
中　　華　　民　　國　　109 　年　　12　　月　　10　　日
                  刑事第八庭  審判長法　官 陳世宗
                                    法　官 呂寧莉
                                    法　官 周明鴻
以上正本證明與原本無異。
如不服本判決，應於收受送達後20日內向本院提出上訴書狀，其
未敘述上訴之理由者並得於提起上訴後20日內向本院補提理由書
（均須按他造當事人之人數附繕本）「切勿逕送上級法院」。
                                    書記官 謝雪紅
中　　華　　民　　國　　109 　年　　12　　月　　10　　日
附錄：本案論罪科刑法條全文
修正前毒品危害防制條例第4條
製造、運輸、販賣第一級毒品者，處死刑或無期徒刑；處無期徒
刑者，得併科新臺幣二千萬元以下罰金。
製造、運輸、販賣第二級毒品者，處無期徒刑或七年以上有期徒
刑，得併科新臺幣一千萬元以下罰金。
製造、運輸、販賣第三級毒品者，處七年以上有期徒刑，得併科
新臺幣七百萬元以下罰金。
製造、運輸、販賣第四級毒品者，處五年以上十二年以下有期徒
刑，得併科新臺幣三百萬元以下罰金。
製造、運輸、販賣專供製造或施用毒品之器具者，處一年以上七
年以下有期徒刑，得併科新臺幣一百萬元以下罰金。
前五項之未遂犯罰之。